【裁判字號】    98,上訴,2438
【裁判日期】    990106
【裁判案由】    毒品危害防制條例
【裁判全文】
臺灣高等法院臺中分院刑事判決        98年度上訴字第2438號
上  訴  人
即  被  告  丙○○
上列上訴人因毒品危害防制條例案件，不服臺灣彰化地方法院98
年度訴字第1121號中華民國98年9月21日第一審判決（起訴案號
：臺灣彰化地方法院檢察署98年度毒偵字第1086號），提起上訴
，本院判決如下：
    主  文
原判決撤銷。
丙○○施用第一級毒品，累犯，處有期徒刑壹年，扣案之海洛因
壹包（驗餘數量零點零參玖參公克）及其包裝袋壹只沒收銷燬之
；又施用第二級毒品，累犯，處有期徒刑伍月，扣案之甲基安非
他命壹包（毛重壹點零貳公克，含包裝袋壹只）沒收銷燬之。主
刑部分應執行有期徒刑壹年肆月。
    事  實
一、丙○○前於民國88年間因施用毒品案件，經台灣彰化地方法
    院裁定送觀察勒戒後，認有繼續施用傾向，由同法院裁定送
    強制戒治，嗣經評定認無繼續戒治必要而裁定停止戒治並宣
    告所餘期間付保護管束，於89年3月2日停止戒治出所，保護
    管束期滿未經撤銷而執行完畢，由檢察官於89年9月15日不
    起訴處分確定；又於90年間因施用毒品案件經法院裁定送強
    制戒治，並由同法院於90年8月7日判處有期徒刑3月確定，
    其強制戒治滿3月後認無繼續戒治必要而裁定停止戒治，所
    餘戒治期間內付保護管束期間，又因施用毒品案件經撤銷停
    止戒治，令入所執行強制戒治，同法院另於91年11月20日判
    處其有期徒刑10月確定，至93年年4月7日假釋期滿執行完畢
    。又於93年間因施用毒品案件，經同法院各判處有期徒刑1
    年、5月，定應執行有期徒刑1年4月確定；復於94年間因施
    用毒品、詐欺等案件，經同法院分別判處有期徒刑1年2月、
    7月、4月，減刑後定應執行有期徒刑11月確定，二案接續執
    行，於96年8月1日執行完畢。仍不知悔改，各基於施用第一
    級毒品海洛因及第二級毒品甲基安非他命之犯意，於98年5
    月2日上午10時許，在其彰化縣和美鎮友人住處，分別以將
    海洛因摻入香煙點燃吸食施用海洛因、及將甲基安非他命置
    於鋁箔紙上燒烤吸食煙霧之方式施用甲基安非他命各1次（
    鋁箔紙已丟棄而滅失）。嗣於98年5月2日下午2時30分許，
    駕駛車號KB-0719號自用小客車，行經彰化縣和美鎮○○路
    300號前遇警盤檢，其於警員未查悉其施用毒品犯行前，主
    動供出上揭施用海洛因、甲基安非他命犯行，並交出其所有
    之海洛因1包（驗餘數量0.0393公克，另包裝袋1只）、甲基
    安非他命1包（毛重1.02公克，含包裝袋1只），而接受司法
    審判。
二、案經彰化縣警察局鹿港分局移送臺灣彰化地方法院檢察署檢
    察官偵查起訴。
    理  由
一、上訴人即被告（下稱被告）於本院審理期日未到庭，惟上揭
    犯罪事實，業據被告丙○○於原審審理及本院準備程序中坦
    白承認，其為警採集尿液經送鑑驗結果呈毒品鴉片類海洛因
    代謝物、甲基安非他命陽性反應，有詮昕科技股份有限公司
    出具之濫用藥物尿液檢驗報告1紙在卷可稽，並有海洛因1包
    （驗餘數量0.0393公克，另包裝袋1只）、甲基安非他命1包
    （毛重1.02公克，含包裝袋1只）扣案及檢驗尿液代號與真
    實姓名對照認證單1紙、扣押筆錄、扣押物品目錄表、毒品
    初步檢驗報告單2張、查獲時之照片2幀附卷可佐，上揭所扣
    白粉1包，經送行政院衛生署草屯療養院鑑定後，確認為海
    洛因無誤，有該院草療鑑字第098050087號鑑定書附卷可憑
    （原審卷第15頁），足認被告丙○○自白與事實相符，事證
    明確，其施用第一、二級毒品之犯行堪予認定。
二、按施用第一、二級毒品為犯罪行為，毒品危害防制條例第10
    條定有處罰明文。故施用第一、二級毒品者，依前揭規定本
    應科以刑罰，惟基於刑事政策，對合於一定條件之施用者，
    則依同條例第20條、第23條之規定，施以觀察、勒戒及強制
    戒治之保安處分。又毒品危害防制條例於92年7月9日修正公
    布，自93年1月9日施行，其中第20條、第23條將施用毒品之
    刑事處遇程序，區分為「初犯」及「5年內再犯」、「5年後
    再犯」。依其立法理由之說明：「初犯」，經觀察、勒戒或
    強制戒治後，應為不起訴處分或不付審理之裁定；經觀察、
    勒戒或強制戒治執行完畢釋放後，「5年內再犯」者，因其
    再犯率甚高，原實施之觀察、勒戒及強制戒治既已無法收其
    實效，爰依法追訴或裁定交付審理。至於經觀察、勒戒或強
    制戒治執行完畢釋放後，「5年後再犯」者，前所實施之觀
    察、勒戒或強制戒治已足以遮斷其施用毒品之毒癮，為期自
    新及協助其斷除毒癮，仍適用「初犯」規定，先經觀察、勒
    戒或強制戒治之程序。從而依修正後之規定，僅限於「初犯
    」及「5年後再犯」二種情形，始應先經觀察、勒戒或強制
    戒治程序。倘被告於5年內已再犯，經依法追訴處罰，縱其
    第3次（或第3次以上）再度施用毒品之時間，在初犯經觀察
    、勒戒或強制戒治執行完畢釋放5年以後，已不合於「5年後
    再犯」之規定，且因已於「5年內再犯」，顯見其再犯率甚
    高，原實施觀察、勒戒或強制戒治，已無法收其實效，即應
    依該條例第10條處罰。至於第3次（或第3次以上）施用毒品
    之時間，是否宜有期間限制？以多久為適宜？則分屬刑事政
    策、專門醫學之範圍，非審判機關所能決定，有待循立法途
    徑解決（最高法院97年度第5次刑事庭會議決議及97年度臺
    非字第348、390、405、406、423號判決意旨參照）。經查
    ，被告丙○○前因施用毒品，經裁定送觀察勒戒及強制戒治
    執行完畢釋放後，5年內復因施用毒品，經法院判決有罪確
    定，有刑案資料查註紀錄表及全國施用毒品案件紀錄表各1
    份在卷可參，則其本件所犯施用毒品罪，揆諸前揭說明，即
    非屬同條例第20條第3項所規定之「5年後再犯」之情形，自
    應逕予以追訴。
三、核被告丙○○所為，分別係犯毒品危害防制條例第10條第1
    項、第2項之施用第一級及第二級毒品罪。被告為施用毒品
    而持有第一、二級毒品，持有之低度行為均應為施用之高度
    行為所吸收，皆不另論罪。所犯上開2罪，犯意各別，行為
    互殊，應予分論併罰。又被告有上開犯罪事實欄所載之前科
    紀錄，於96年8月1日執行完畢等情，有臺灣彰化地方法院檢
    察署刑案資料查註紀錄表及臺灣高等法院被告前案紀錄表各
    1份附卷可稽，被告於受有期徒刑之執行完畢後，5年內故意
    再犯本件有期徒刑以上之罪，均為累犯，應依刑法第47條第
    1項之規定，分別加重其刑。本件被告丙○○於案發時地因
    形跡可疑為警盤檢時，其在施用毒品之犯行被查獲前，即主
    動供承上揭施用海洛因及甲基安非他命之犯行，並交出海洛
    因1包、甲基安非他命1包，業據證人即彰化縣警察局鹿港分
    局警員乙○○於本院審理中到庭供證屬實（本院卷第44頁背
    面-45頁），核符自首要件，應依刑法第62條前段規定減輕
    其刑，並先加後減之。
四、原審予以論罪科刑固非無見，惟因漏未查明係被告自首本件
    犯行，而未予減輕其刑，容有未洽，被告執此上訴指摘原判
    決不當，即非無據，原審既有可議而無可維持，應由本院將
    原判決撤銷改判。爰審酌被告前有多項施用毒品經送觀察勒
    戒、強制戒治及判刑紀錄，未能戒除毒癮一再施用毒品，及
    其犯罪之動機、目的、所生危害，暨犯後坦承犯行，態度尚
    屬良好等一切情狀，分別量處如主文第2項所示之刑，並定
    其應執行之刑。至扣案之海洛因1包及甲基安非他命1包均為
    毒品，其包裝袋亦均沾有毒品而難予析離，應一併視為毒品
    ，併同沒收銷燬之。另未扣案之鋁箔紙1張，係被告所有，
    且供其施用甲基安非他命所用之工具，已為被告丟棄而滅失
    ，業據其陳明在卷，無從併予宣告沒收，附此敘明。
五、被告丙○○經合法傳喚，無正當理由不到庭，爰不待其陳述
    逕行判決。
據上論結，應依刑事訴訟法第369條第1項前段、第364條、第371
條、第299條第1項前段，毒品危害防制條例第10條第1項、第2項
、第18條第1項前段，刑法第11條、第47條第1項、第62條前段、
第51條第5款，判決如主文。
本案經檢察官甲○○到庭執行職務。
中    華    民    國    99    年    1     月    6     日
            刑事第十庭    審判長法  官  林  照  明
                                法  官  郭  瑞  祥
                                法  官  林  欽  章
以上正本證明與原本無異。
一級毒品部分得上訴。
二級毒品部分不得上訴。
如不服本判決應於收受送達後10日內向本院提出上訴書狀，其未
敘述上訴之理由者，並得於提起上訴後10日內向本院補提理由書
（均須按他造當事人之人數附繕本）「切勿逕送上級法院」。
                                書記官  卓  佳  儀
中    華    民    國    99    年    1     月    6     日
附錄本判決論罪之法條：
毒品危害防制條例第10條：
施用第一級毒品者，處6月以上5年以下有期徒刑。
施用第二級毒品者，處3年以下有期徒刑。


司法院資訊處製作；財團法人民間司法改革基金會備份。
